臺灣基隆地方法院刑事判決　　　　　　　 96年度易字第158號
公　訴　人　臺灣基隆地方法院檢察署檢察官
被　　　告　丙○○
　　　　　　　　　　（現羈押在臺灣基隆看守所）
上列被告因竊盜案件，經檢察官提起公訴（96年度偵字第850 號
、第1196號），被告並為有罪陳述，本院合議庭乃裁定由受命法
官獨任以簡式審判程序進行審理，並判決如下：
    主  文
丙○○攜帶兇器，毀越安全設備，於夜間侵入住宅竊盜，累犯，
處有期徒刑拾月，扣案之油壓剪壹支沒收；又攜帶兇器，毀越安
全設備，於夜間侵入住宅竊盜，累犯，處有期徒刑拾月；又攜帶
兇器，毀越安全設備竊盜，累犯，處有期徒刑捌月，扣案之油壓
剪壹支沒收；又攜帶兇器，毀越安全設備竊盜，累犯，處有期徒
刑捌月，扣案之油壓剪壹支沒收；又損壞他人鐵門柵欄及落地玻
璃門扇，足以生損害於他人，累犯，處有期徒刑月，扣案之油
壓剪壹支沒收；又無故侵入他人住宅，累犯，處有期徒刑月。
應執行有期徒刑貳年，扣案之油壓剪壹支沒收。
    事  實
一、丙○○前犯竊盜案件，經臺灣高等法院於民國93年4 月29日
    ，以93年度上易字第578 號判決有期徒刑一年確定，於93年
    7 月30日發監執行，俟94年7 月17日始執行完畢。
二、丙○○因失業賦閒、生活困頓，遂萌生為自己不法所有之意
    圖暨竊盜他人財物之犯意，並先、後於下列時、地，分別為
    下列4 起竊盜犯行：
  (一)於95年11月8 日凌晨零時，攜帶自己所有，客觀上足以對人
    之生命、身體安全構成威脅之油壓剪1 支，前往基隆市○○
    區○○路12巷9 號4 樓之甲○○住處（以下簡稱「何宅」）
    ，趁夜深人靜、何宅無人在內之機會，持上開油壓剪折斷鑲
    嵌於何宅大門（鐵門）之鐵欄杆（安全設備）1 支，藉此拓
    寬大門柵欄間距，使大門柵欄喪失防閑效用，再自該處伸手
    勾拉大門門鎖，俾其得以越入大門柵欄而啟門入內，繼而搜
    刮放置在何宅內之新臺幣（下同）50元硬幣100 枚（計5,00
    0 元）、鑲藍寶石戒指2 枚，並將之置於自己實力支配之下
    而攜帶兇器、毀越安全設備、於夜間侵入住宅竊盜得手。
  (二)於95年11月16日晚間8 時30分，攜帶客觀上足以對人之生命
    、身體安全構成威脅之自備鐵條1 支（未據扣案），前往基
    隆市○○區○○路12巷9 號2 樓之陳羿臣住處（以下簡稱「
    陳宅」），趁夜深人靜、陳宅無人在內之機會，持上開鐵條
    撬寬鑲嵌於陳宅大門（鐵門）鐵欄杆（安全設備）之間距，
    使大門柵欄喪失防閑效用，再自該處伸手勾拉大門門鎖，俾
    其得以越入大門柵欄而啟門入內，繼而搜刮放置在陳宅內之
    金飾1 批、鑽戒1 枚、現金約10,000元，並將之置於自己實
    力支配之下而攜帶兇器、毀越安全設備、於夜間侵入住宅竊
    盜得手。至其恃以行竊之上開鐵條1 支，則業經丙○○棄置
    他處而已告滅失。
  (三)於96年1 月9 日下午4 時30分，攜帶自己所有，客觀上足以
    對人之生命、身體安全構成威脅之油壓剪1 支，前往基隆市
    安樂區○○路82巷18之2 號1 樓之蘇泛濤住處（以下簡稱「
    蘇宅」），趁蘇宅無人在內之機會，持上開油壓剪折斷鑲嵌
    於蘇宅窗戶之鐵欄杆（安全設備）1 支，藉此拓寬柵欄間距
    俾其續以油壓剪敲破窗孔玻璃（安全設備），使蘇宅窗戶喪
    失防閑之效用，繼而由該處越入蘇宅，搜刮放置在蘇宅內之
    筆記型電腦1 臺、撲滿1 只（內有舊版新臺幣百元現鈔暨各
    式硬幣約5,000 元）、美金現鈔（面額美金100 元1 張、美
    金20元2 張、美金10元20張），並將之置於自己實力支配之
    下而攜帶兇器、毀越安全設備竊盜得手。
  (四)於96年1 月13日下午3 時，攜帶自己所有，客觀上足以對人
    之生命、身體安全構成威脅之油壓剪1 支，前往基隆市○○
    區○○路96之28號張得利住處（以下簡稱「張宅」），趁張
    宅無人在內之機會，持上開油壓剪折斷鑲嵌於張宅窗戶之鐵
    欄杆（安全設備）3 支，藉此拓寬柵欄間距俾其續以油壓剪
    敲破窗孔玻璃（安全設備），使張宅窗戶喪失防閑之效用，
    繼而由該處越入張宅，搜刮放置在張宅內之電話機1 具、螺
    絲起子3 支、水管鉗子1 個，並將之置於自己實力支配之下
    而攜帶兇器、毀越安全設備竊盜得手。
三、丙○○為遂一己偷盜他人財物之目的，又萌生損壞他人物品
    及侵入住宅之犯意，於96年1 月13日下午3 時30分，攜帶自
    己所有之上開油壓剪1 支，前往基隆市○○區○○路10巷82
    之3 號3 樓之孫榮芳住處（以下簡稱「孫宅」），持上開油
    壓剪折斷鑲嵌於孫宅大門（鐵門）之鐵欄杆（安全設備）1
    支，藉此拓寬大門柵欄間距，使大門柵欄喪失防閑效用，再
    自該處伸手勾拉大門門鎖，俾其得以越入大門柵欄而啟門入
    內，以此方式無故侵入孫宅，繼而續以上開油壓剪敲破裝置
    於孫宅內部之落地玻璃門扇，使該落地玻璃門扇喪失美觀暨
    隔間效用。惟丙○○猶未著手為財物搜尋，旋赫見屋主孫榮
    芳循聲探看，乃即奪門而逃。至上開油壓剪1 支，則於倉促
    間經遺留現場。
四、茲因孫榮芳報警查辦，員警乃即到場埋伏，嗣果於96年1 月
    13日晚間7 時30分，當場逮捕再度折返孫宅擬取回上開油壓
    剪之丙○○其人，並扣得上開油壓剪1 支。
五、案經陳羿臣、張得利、孫榮芳告訴暨基隆市警察局第四分局
    移送臺灣基隆地方法院檢察署檢察官偵查起訴。
    理  由
壹、程序事項
    查本案被告丙○○所犯者非為死刑、無期徒刑、最輕本刑為
    三年以上有期徒刑之罪或高等法院管轄第一審案件，其於準
    備程序進行中，先就被訴事實為有罪之陳述，經告知其簡式
    審判程序之旨，並聽取公訴人、被告之意見後，本院業已依
    刑事訴訟法第二百七十三條之一第一項規定，裁定由受命法
    官獨任以簡式審判程序進行本案之審理。
貳、實體事項
一、證據能力
    「被告以外之人於審判外之言詞或書面陳述，除法律有規定
    者外，不得作為證據」之規定，於法院以簡式審判程序處刑
    者，不適用之。刑事訴訟法第一百五十九條第二項前段定有
    明文。乃不受傳聞證據法則拘束之例外性規定。準此，本案
    相關證人於審判外之言詞或書面陳述，倘查無不得作為本案
    審判依據之其他情事，復業經本院踐行證據調查之合法程序
    ，就令係屬傳聞（審判外之陳述），核其自猶可據為本案審
    判之證據。合先指明。
二、事實認定
    上揭事實業據被告丙○○於本院審理時坦承在卷，核與證人
    即被害人甲○○、蘇泛濤；證人即告訴人陳羿臣、張得利、
    孫榮芳證述之情節相符，並有贓物認領保管單4 紙、報案三
    聯單2 紙、孫宅現場照片4 張在卷暨油壓剪1 支扣案可佐，
    堪認被告於本院審理時之任意性自白，與事實相符，可以採
    信。綜上，本案事證明確，被告如本判決事實欄所載之竊盜
    、毀損、侵入住宅犯行，堪可認定，應依法論科。
三、論罪科刑
  (一)按刑法第三百二十一條第一項第二款所稱之「其他安全設備
    」，乃指門扇、牆垣以外，依社會通常觀念，足認為防盜之
    一切設備而言；茲何宅、陳宅之鐵門（大門）柵欄、蘇宅、
    張宅之窗戶柵欄暨玻璃，自客觀以言，均有防閑之效用，是
    其性質，自屬刑法第三百二十一條第一項第二款所指之「安
    全設備」，此殆無可疑。是倘行為人藉毀損或踰越何宅、陳
    宅鐵門（大門）柵欄、蘇宅、張宅窗戶柵欄、玻璃之方式以
    入室行竊，則其自應論以本條之毀越安全設備加重竊盜罪。
    又毀（毀損）越（踰越）安全設備而入室行竊，其越入行為
    即屬侵入住宅，已結合於所犯加重竊盜之罪質中，而無更行
    構成侵入住宅竊盜之理（最高法院27年上字第1887號判例意
    旨參照）；至其毀損行為即屬毀棄、損壞他人之物，亦已結
    合於所犯加重竊盜之罪質中，並無更行構成毀損罪名之餘地
    （最高法院92年度臺非字第6 號判決意旨參照），合先指明
    。
  (二)次按刑法第三百二十一條第一項第三款之攜帶兇器竊盜罪，
    係以行為人攜帶兇器為其加重要件，此所謂兇器，其種類並
    無限制，凡客觀上足以對人之生命、身體安全構成威脅，具
    有危險性之兇器均屬之，且祇須行竊時攜帶此種具危險性之
    兇器為已足，並不以攜帶之初有行兇之意圖為必要（最高法
    院79年臺上字第5253號判例意旨參照），亦不以將該兇器自
    他地攜往行竊地為必要（最高法院62年臺上字第2489號判例
    意旨參照），是不問該兇器係行為人自行攜往行竊現場，或
    在竊盜現場臨時持以行竊，均應論行為人以攜帶兇器竊盜罪
    。查被告恃以犯案之油壓剪及鐵條，倘經適度操作，既可折
    損何宅、陳宅大門鐵欄杆及蘇宅、張宅窗戶鐵欄杆，則其對
    血肉之軀所可能造成之危害，實已不言可喻。尤以被告恃以
    實施如本判決事實二之(二)所載竊盜犯行之鐵條1 支，雖未經
    扣案，致本院無從勘驗其外觀形貌；扣案油壓剪1 支，亦有
    相當份量而狀似笨重。然觀諸被告自陳：「（問：你用來行
    竊如起訴書犯罪事實(二)之鐵條1 支，其長度如何？）大約50
    公分。是長條狀，單手握持即可揮舞。」（本院審判筆錄第
    7 頁）「（問：扣案之油壓剪1 支，你能否自由揮動？）單
    手握持沒有問題，如果要揮動，雙手握持便可自由靈活揮動
    。另外扣案油壓剪1 支，可以剪斷鐵欄杆，非常銳利。」（
    本院審判筆錄第5 頁）核亦足見被告顯有自由使用關此犯案
    工具之能力，是倘經持以朝人體揮舞，當亦足可對人之生命
    、身體安全構成威脅。即在客觀上，上開油壓剪及鐵條，均
    足以供作兇器使用，為保護他人身體免受攻擊，自應與刑法
    第三百二十一條第一項第三款所指「兇器」為同等評價。
  (三)核被告如本判決事實欄二(一)(二)之所為，均係犯刑法第三百二
    十一條第一項第一款、第二款、第三款之加重竊盜罪；又如
    本判決事實欄二(三)(四)之所為，則均係犯刑法第三百二十一條
    第一項第二款、第三款之加重竊盜罪；至如本判決事實欄三
    之所為，則係另犯刑法第三百五十四條之毀損罪及同法第三
    百零六條第一項之無故侵入住宅罪。
  (四)被告如本判決事實欄二所載之4 起竊盜犯行及如本判決事實
    欄三所載之1 起毀損犯行及1 起侵入住宅犯行。不特所侵害
    之法益俱不相同，且其行為復屬可分割之複數行為，兼以其
    歷次犯意各別，自應予以數罪（分論）併罰。
  (五)被告曾有如前所述之犯罪科刑及刑之執行情形，此有臺灣高
    等法院被告前案紀錄表在卷可稽，其於有期徒刑執行完畢後
    ，五年以內，故意再犯本起最重本刑有期徒刑以上之罪，為
    累犯，應依刑法第四十七條第一項規定，就其所犯各罪分別
    加重其刑。
  (六)本院審酌被告時值青壯，僅因一時失業賦閒、生活困頓，即
    起意竊盜，顯見其觀念偏差，並亟待矯治；又被告持兇器竊
    盜之行為，稍有不甚，即或可釀致無可挽回之人命傷亡；兼
    衡量被告侵入住宅竊盜，對於他人住居自由之妨害，暨被告
    行為對被害人所造成之法益侵害及被告犯罪之動機、目的、
    手段及其已表悔悟之犯後態度等一切情狀，分別量處如主文
    所示之刑，以期相當，併定其應執行之刑。
  (七)扣案之油壓剪1 支，係被告所有，供如本判決事實欄二(一)(三)
    (四)所載之竊盜犯行暨如本判決事實欄三所載之毀損犯行所用
    ，此均據被告敘明在卷，爰依刑法第三十八條第一項第二款
    之規定，併予宣告沒收。至被告恃以實施如本判決事實欄二
    (二)所載竊盜犯行之鐵條1 支，因未據扣案，復業經被告棄置
    他處而已告滅失，為免將來執行困難，爰不併予宣告沒收，
    特此指明。
  (八)起訴意旨雖以：被告再三犯竊盜罪，顯有犯罪習慣等情，建
    請依竊盜犯贓物犯保安處分條例第三條規定，諭知於刑之執
    行前令入勞動場所強制工作。惟按保安處分係針對受處分人
    將來之危險性所為之處置，以達教化、治療之目的，為刑罰
    之補充制度。我國現行刑法採刑罰與保安處分雙軌制，係在
    維持行為責任之刑罰原則下，為協助行為人再社會化之功能
    ，以及改善行為人潛在之危險性格，期能達成根治犯罪原因
    、預防犯罪之特別目的。是保安處分中之強制工作，旨在對
    嚴重職業性犯罪及欠缺正確工作觀念或無正常工作因而犯罪
    者，強制其從事勞動，學習一技之長及正確之謀生觀念，使
    其日後重返社會，能適應社會生活。竊盜犯贓物犯保安處分
    條例第三條第一項規定，即係本於保安處分應受比例原則之
    規範，使保安處分之宣告，與行為人所為行為之嚴重性、行
    為人所表現之危險性及對於行為人未來行為之期待性相當之
    意旨而制定，而由法院視行為人之危險性格，決定應否令入
    勞動處所強制工作，以達預防之目的（最高法院91年度臺上
    字第4625號刑事判決意旨參照）。蓋竊盜犯贓物犯保安處分
    條例第三條第一項，乃至刑法第九十條第一項所規定之「強
    制工作」，均係以強制之方式，使人從事勞動工作。是其雖
    名之為保安處分，然就剝奪人身自由之意義而言，實幾與刑
    罰無異，是就行為人「犯罪習慣」之認定，自當尤須審慎，
    而非可徒憑主觀臆測為斷。茲本案被告固查有如前所指之竊
    盜前案紀錄（參見累犯部分），惟衡諸被告於竊盜前案執行
    完畢（94年7 月17日）後，係於95年11月8 日始再犯本案，
    核此歷時長達一年三個月之期間，並無被告曾再犯竊盜案件
    之相關紀錄，參諸卷附臺灣高等法院被告前案紀錄表所載內
    容自明。據此，足見被告指其失業賦閒、生活困頓之犯案動
    機，應屬可信；即單憑是項竊盜前科，乃至被告本案之竊盜
    次數，顯然均不足以說明被告在客觀上有何「犯竊盜罪之習
    慣」；更何況，「強制工作」實乃保安處分之一種，則就保
    安處分之目的（按：「保安處分」實係刑罰以外之「補充性
    」制度，其目的係在預防有「社會危險性」之犯罪）而論，
    「強制工作」之宣告理當一併注意「社會危險性」之具備，
    乃徵諸本判決事實欄二之(一)(二)(三)(四)所載，堪認被告概係刻意
    選擇「屋主不在」之時段侵入「現無人所在之住家」犯案，
    是被告避免「正面」與被害人接觸或「正面」與被害人發生
    衝突之用心，實已不言可喻；雖其本案所為，並非可取，然
    其「社會危險性」之未備，殆無可疑。職此，倘對被告逕為
    強制工作宣告，不特無助於「社會危險性」之防堵，更恐與
    保安處分之立法本旨相悖，而終將失其宣告意義。茲本案既
    查無足可認定被告有「犯竊盜罪習慣」之積極事證，兼以被
    告所犯亦未具備相當之「社會危險性」，因認公訴人關此所
    為之聲請，尚與法律規定不符，不能准許。
據上論斷，應依刑事訴訟法第二百七十三條之一第一項、第二百
九十九條第一項前段，刑法第三百二十一條第一項第一款、第二
款、第三款、第三百零六條第一項、第三百五十四條、第五十一
條第五款、第四十七條第一項、第三十八條第一項第二款，判決
如主文。
本案經檢察官乙○○到庭執行職務。
中　　華　　民　　國　　96　　年　　3 　　月　　30　　日
                  刑事第三庭法  官  王慧惠
以上正本證明與原本無異。
如不服本判決應於收受本判決後10日內向本院提出上訴書狀，其
未敘述上訴理由者，並得於提起上訴後10日內向本院補提理由書
狀（均須按他造當事人之人數附繕本。）「切勿逕送上級法院」
中　　華　　民　　國　　96　　年　　3 　　月　　30　　日
                            書記官  王一芳
附錄論罪法條：
刑法第321條第1項第1款、第2款、第3款
（加重竊盜罪）
犯竊盜罪而有左列情形之一者，處 6 月以上、 5 年以下有期徒
刑：
一  於夜間侵入住宅或有人居住之建築物、船艦或隱匿其內而犯
    之者。
二  毀越門扇、牆垣或其他安全設備而犯之者。
三  攜帶兇器而犯之者。
刑法第306條第1項
（侵入住居罪）
無故侵入他人住宅、建築物或附連圍繞之土地或船艦者，處 1 年
以下有期徒刑、拘役或 3 百元以下罰金。
刑法第354條
（毀損器物罪）
毀棄、損壞前二條以外之他人之物或致令不堪用，足以生損害於
公眾或他人者，處2年以下有期徒刑、拘役或5百元以下罰金。
